【裁判字號】    90,上訴,743
【裁判日期】    900823
【裁判案由】    違反槍砲彈藥刀械管制條例
【裁判全文】
臺灣高等法院臺中分院刑事判決                      九十年度上訴字第七四三號
    上  訴  人
    即  被  告  丁○○
    選任辯護人  劉叡輝
右上訴人因違反槍砲彈藥刀械管制條例案件，不服臺灣苗栗地方法院八十九年度訴字
第一三三號中華民國九十年二月十九日第一審判決（起訴案號：臺灣苗栗地方法院檢
察署八十八年度偵字第四三五六號），提起上訴，本院判決如左：
      主  文
上訴駁回。
      理  由
一、乙○○（業經原審判處有期徒刑伍年貳月，併科罰金新臺幣伍萬元，於民國「下
    同」九十年八月二日撤回上訴確定）於八十四年間，受友人庚○○（業已亡故）
    之託將奧地利ＧＬＯＣＫ二十六型，口徑九ｍｍ制式半自動手槍一枝及口徑九ｍ
    ｍ制式子彈十一發，寄藏於苗栗縣竹南鎮龍鳳里十鄰七十之五號住處，並自斯時
    起，未經許可無故持有具殺傷力之上述槍、彈。而於八十八年八月二十六日晚上
    十時許，與丁○○（於八十六年十一月三日因賭博案件，經臺灣新竹地方法院判
    處有期徒刑六月，如易科罰金以三百元折算一日確定，並於八十六年十一月二十
    八日易科罰金執行完畢）、曾金臺（業經原審判處有期徒刑壹年肆月，併科罰金
    新臺幣貳萬元確定。）及不詳姓名年籍之人數名，前往苗栗縣頭份鎮○○里○○
    路九五一號二樓寶麗金酒店飲酒消費，至翌日凌晨二時許，乙○○酒後離開該酒
    店時，因欲帶寶麗金酒店酒店小姐外出，與寶麗金酒店人員發生爭吵，引發乙○○不悅，乙○○與友人分手離開後，偕同丁○○、曾金臺二人駕車先至竹南鎮某
    處用餐，用餐期間乙○○又以電話與酒店小姐「晴子（音）」聯絡未果，而在電
    話中與寶麗金酒店內人員再起爭吵，乙○○竟憤而夥同丁○○、曾金臺二人至乙○○苗栗縣竹南鎮龍鳳里十鄰七十之五號住處，丁○○、曾金臺二人明知乙○○
    返回住處係拿取槍、彈，竟仍基於幫助乙○○持有前開槍、彈之意思，由丁○○
    駕車返回乙○○苗栗縣竹南鎮龍鳳里十鄰七十之五號住處取乙○○所持有之上開
    奧地利ＧＬＯＣＫ二十六型，口徑九ｍｍ制式半自動手槍一枝及口徑九ｍｍ制式
    子彈十一發，再由丁○○駕車搭載乙○○、曾金臺三人於同日凌晨三時四十分許
    ，返回寶麗金酒店大廳理論，乙○○竟於該酒店大廳持上開手槍拉槍機，將槍口
    對準天花板，並口罵三字經及表示「我們喝的很不爽」等語，幸經酒店人員及丁○○、曾慶臺先後加以勸止後，乙○○始將彈夾及子彈退下，將槍枝交給丁○○
    ，而丁○○則撿拾地上子彈，裝回彈夾，嗣因從監視器中發現警察人員正要上樓
    ，丁○○即順手將槍枝及子彈交給酒店內之少爺甲○○（另經不起訴處分確定）
    ，甲○○情急之下，將槍枝及子彈丟置在酒店二樓陽臺之水桶內。嗣經警在酒店
    內當場查獲，並扣得前開奧地利ＧＬＯＣＫ二十六型，口徑九ｍｍ制式半自動手
    槍一枝及口徑九ｍｍ制式子彈十一發。
二、案經苗栗縣警察局頭份分局報請臺灣苗栗地方法院檢察署檢察官偵查起訴。
    理  由
一、訊據被告丁○○矢口否認右揭幫助未經許可持有手槍之犯行，辯稱：八十八年八
    月二十六日晚上十時許，伊並未與酒店內人員發生爭吵，伊並不知乙○○返回苗
    栗縣竹南鎮龍鳳里十鄰七十之五號住處，係取手槍，乙○○當時是表示沒有錢，
    要回家拿錢，我沒有看到他拿槍彈，另乙○○固有將槍枝交給伊，伊當時楞住，
    伊即轉交給酒店少爺，並叫酒店少爺趕快拿走，伊恐乙○○再拿回去會出事，而
    伊撿子彈裝回彈夾係為了交給少爺，另伊坐的地方並未看到監視器，伊怕乙○○
    出事，所以槍是在警察來之前就交給櫃檯，伊並無共同或幫助持有該槍、彈之意
    思等語。
二、經查：乙○○於八十八年八月二十七日凌晨離開寶麗金酒店前往苗栗縣竹南鎮吃
    宵夜時，乙○○與寶麗金酒店於電話中發生爭執，因而返回其家中拿取槍彈後第
    二次前往寶麗金酒店，並於一進入該酒店時即拔取槍枝，經勸止後始將子彈卸下
    之情，核與證人即當時正在寶麗金酒店大廳現場之酒店職員湯君豪、己○○、許
    力興、戊○○、邱美惠、甲○○於警訊或偵查中所證述之情節相符，復有右述扣
    案之具殺傷力之制式半自動手槍一枝及制式子彈十一發可資佐證。且該等扣案之
    槍、彈經送鑑定結果，該手槍係制式半自動手槍，槍管內具六條右旋之來復線，
    其機械性能良好，而子彈十一顆則均係制式子彈，認均具殺傷力，有內政部警政
    署刑事警察局八十八年九月四日刑鑑字第八八一九二號鑑驗通知書附卷可稽，足
    證被告乙○○此部分之自白確與事實相符。雖被告乙○○否認被告丁○○、曾金
    臺知悉其持有槍彈之事實，辯稱：與丁○○、曾金臺同車回到其竹南鎮之家中時
    ，他們二人留在車上，沒有一起隨其至家中，且從其家中出來時，將槍插在褲頭
    上，用外衣罩著，因其住處是暗巷，沒路燈，故他們二人沒看見，亦沒過問云云
    （見偵卷第一一九頁），而被告丁○○、曾金臺亦辯稱第二次到酒店時乙○○是
    表示要再去喝酒，是到酒店後才知道乙○○有帶槍，當時酒店並無監視器，曾金
    臺另辯稱：從竹南鎮吃完宵夜後，伊在車上就睡著了，不記得曾到別處，醒來後
    就已到寶麗金酒店門口，且伊第二次到寶麗金酒店後，就先去找「晴子」，不知
    乙○○拔槍之事等語。經查：
１、乙○○住處之路段為三‧五米道路，且該處有路燈，左方十五米及右方十五米均
    有水銀路燈，路燈有正常運作，業據警員查訪屬實，有苗栗縣警察局竹南分局查
    訪紀錄表在卷可稽，且被告丁○○於原審訊問時亦坦承第二次去寶麗金酒店前有
    先到一個地方，乙○○說要進去拿錢，該處是往龍鳳海邊的路上，該處有路燈（
    見原審卷第二十八頁背面），足證被告乙○○所稱暗巷、沒路燈之詞顯不足採。
２、被告丁○○與曾金臺雖辯稱：乙○○表示第二次回寶麗金酒店是要再去喝酒等語
    。然查：被告丁○○與曾金臺、乙○○等人於八十八年八月二十七日凌晨二時許
    ，離開寶麗金酒店時，與店員已有爭吵，業據寶麗金酒店副理己○○於偵訊時證
    述明確，而被告丁○○、曾金臺、乙○○至竹南鎮某處吃宵夜期間乙○○又於電
    話中與寶麗金酒店人員再度爭吵，除據被告乙○○坦承無誤外，亦為被告丁○○
    、曾金臺所明知（見偵卷第十四頁、第二十頁、第一○一頁正面、背面及原審審
    理卷第二十八頁、第二十九頁），被告丁○○與曾金臺、乙○○等人既甫從寶麗
    金酒店消費完畢後至竹南鎮吃宵夜，依常理自無在與酒店人員於電話中爭吵後再
    回酒店單純消費之理；且被告丁○○與曾金臺、乙○○等三人於第二次前往酒店
    ，欲先回乙○○竹南鎮家中取槍前，乙○○尚在車上一直罵酒店的人，業據被告
    乙○○坦承在卷（見原審審理卷八十九年九月十四日訊問筆錄），而從被告丁○○與曾金臺、乙○○等人吃宵夜處至乙○○住處僅有幾分鐘時間，亦據被告丁○○與曾金臺、乙○○等三人坦承無訛，則依被告丁○○坐於乙○○旁之駕駛座上
    ，對乙○○清楚無誤，況本件案發時為八月間，應屬暑熱之天氣，個人所著衣著
    應單薄，被告丁○○辯稱未見乙○○攜帶槍枝及乙○○只表示第二次是要到寶麗
    金酒店喝酒等語，即無足採信，被告丁○○顯明知第二次係要前往寶麗金酒店與
    人理論無誤。
３、被告丁○○與曾金臺、乙○○等三人第二次返回寶麗金酒店時，係一進入時乙○○就馬上拔槍，且當時曾金臺有看到，業據被告乙○○、丁○○供承明確（見原
    審審理卷第二十八頁），核與曾金臺於偵訊時供稱：「（問：槍是誰拿出來的？
    ）乙○○拿在手上，後來我就去找乙○○的女朋友（即晴子）一同出來」相符（
    見偵卷第一○二頁），是被告曾金臺辯稱第二次到寶麗金酒店後，就先去找「晴
    子」，不知乙○○拔槍之事等語，亦屬事後卸責之詞，無足採信。
４、被告丁○○與曾金臺、乙○○等人第二次返回寶麗金酒店時，由乙○○從身上拿
    出手槍，並且拉槍機，身旁有丁○○、曾金臺等人，槍口對著天花板，口氣很不
    好，後經過店內幹部戊○○勸乙○○不要開槍，有事好說，及乙○○一同到店內
    的其中一名男子曾金臺也勸乙○○不要開槍，而後乙○○才將手槍放下，並退下
    子彈等情，業據寶麗金酒店經理湯君豪於警訊時證述明確，核與證人戊○○於警
    訊時證稱：「乙○○等三人一進到店內大廳後，我便看到乙○○右手拿著一把黑
    色的手槍指向天花板，口中並一直說著，我們店內是否看不起他，而丁○○及曾
    金臺等二人跟在他旁邊，其中丁○○說：『聽說你店裏有槍聲嗎』，我見狀我便
    一直向他（即乙○○）懇求不要這樣，經過我不斷向乙○○懇求後，乙○○便比
    較息怒了，於是我們便在店內大廳沙發上坐下來」、「槍是乙○○拿的，並沒有
    開槍射擊，其中丁○○更有出來欄阻乙○○」，及證人己○○於警訊時所稱：「
    回到酒店大廳，乙○○即掏出手槍並拉槍機說：『我們喝的不爽啦』，我隨即勸
    說：『不要這樣啦』，請他們三人坐在大廳沙發，並請少爺甲○○泡茶出來」相
    符，足證被告丁○○、曾金臺二人於被告乙○○拔槍時並無任何訝異之處，且係
    後來經酒店人員勸阻後被告丁○○、曾金臺始加入勸阻乙○○不要開槍；參以被
    告丁○○與曾金臺、乙○○等人第二次前往寶麗金酒店既係找人理論，業如前認
    定，則單以被告丁○○與曾金臺、乙○○等人之人數即欲空手前往與該酒店之人
    理論，亦有違常理，而被告乙○○住處前既有足夠之光線，即令如乙○○所言係
    將手槍插在右前側腰際並用外衣罩住，則被告丁○○、曾金臺仍應可加以查覺，
    況如前所述，案發當時係八月間之暑熱天氣，足證被告被告丁○○、曾金臺於第
    二次前往寶麗金酒店前確已知悉被告乙○○確係攜槍欲前往理論，其上開所辯到
    酒店乙○○拔槍時始知悉乙○○帶槍之詞顯亦無堪採信。
５、被告丁○○與曾金臺、乙○○等人等確係因寶麗金酒店之監視器始發現警察，而
    由丁○○將手槍交由不知情之甲○○，業據證人甲○○、蔡宏志、己○○於警訊
    時陳述無誤，核與臺灣苗栗地方法院檢察署檢察官於本件案發後之八十八年九月
    十三日勘驗該酒店大廳內確有監視器之情相符，有勘驗筆錄在卷可稽，是被告丁○○與曾金臺、乙○○等人等所辯當時酒店內無監視器之詞顯不可採。
６、被告丁○○於案發之際係自褲子口袋內將槍交給甲○○，此據證人己○○於警訊
    時證述明確（見偵卷第四十六頁），核與甲○○於偵查中證稱：「‧‧‧後來聽
    到臨檢，丁○○原本要跑，我站其旁邊，他就自袋中交槍給我，不記得他說什麼
    ‧‧‧」等語（見偵卷第一四一頁背面）、證人戊○○亦於本院調查時證稱：他
    們當中有人把子彈卸下來，就把槍丟給甲○○等語（詳見本院審理卷第七十二頁
    ）相符，按被告丁○○事前即與乙○○前往理論，事後又為乙○○將槍、彈收至
    袋內，再交予甲○○處理免遭查獲，其有幫助乙○○持有上開槍、彈之意甚明，
    被告丁○○右揭犯行，至堪認定。
７、辯護意旨雖認本件尚有傳訊甲○○及己○○之必要，惟查甲○○及己○○業於警
    訊及偵查中為如前所示之詳細證述，核與證人戊○○之證述完全相符，顯無再予
    重覆傳訊證人甲○○及己○○之必要，附予敘明。
三、按繼續犯其犯罪行為繼續實施之中，其間法律縱有變更，但其行為既繼續實施至
    新法施行之後，自無行為後法律變更之可言（最高法院二十八年上字第七三三號
    判例參照），且從犯之幫助行為，指以物質上或精神上之助力，予正犯實施犯罪
    之便利而言。本件被告乙○○持有槍砲既為長時間之繼續，乃行為之繼續而非狀
    態之繼續，故於終止持有前，均在其犯罪行為實施中。其間法律縱有變更，其行
    為既繼續實施至新法施行以後，即與犯罪後法律有變更之情形不同，不生新舊法
    比較適用之問題。是被告丁○○、曾金臺明知乙○○持有手槍、子彈欲前往寶麗
    金酒店理論，不僅未思阻止，反以精神上幫助之意思，與乙○○一同前往，並於
    乙○○將彈夾及子彈退下，交給丁○○時，丁○○並撿拾地上子彈，裝回彈夾，
    再順手將槍枝及子彈交給酒店內之少爺甲○○，故核丁○○所為，係幫助犯槍砲
    彈藥刀械管制條例第七條第四項之幫助未經許可持有手槍罪及同條例第十二條第
    四項之幫助未經許可持有子彈罪，其所犯上開幫助持有槍、彈罪，係以一行為犯
    之，為想像競合犯，應依刑法第五十五條前段規定，從一重之幫助未經許可持有
    手槍罪處斷，並依刑法三十條第二項之規定減輕其刑。起訴書雖認被告丁○○所
    為係犯未經許可持有槍、彈罪，惟查該槍彈最初係由乙○○所寄藏及持有，而於
    前往寶麗金酒店欲與理論時亦係由乙○○拔槍，其後始經由他人勸阻後將槍交予
    丁○○，則被告丁○○及曾金臺顯未與乙○○間就持有槍、彈之行為有犯意聯絡
    或行為分擔，故公訴人認被告丁○○及曾金臺與乙○○間具有共同正犯之關係，
    顯有誤會。查被告丁○○有事實欄所載論罪科刑執行情形，有臺灣苗栗地方法院
    檢察署刑案資料查註紀錄表及臺灣高等法院被告全國前案紀錄表各一份在卷足憑
    ，其於有期徒刑之執行完畢後五年內再犯有期徒刑以上之本罪，為累犯，應依刑
    法第四十七條之規定加重其刑。按被告丁○○幫助未經許可持有槍、彈，固有不
    該，然其於酒店人員勸阻被告乙○○後，尚見良知，協助酒店人員勸說乙○○將
    手槍內之子彈取出，並未有其他犯罪行為，而所論之幫助未經許可持有手槍罪，
    法定本刑為五年以上有期徒刑，即令依幫助犯之刑減輕，其刑度仍為二年六月以
    上有期徒刑，與其前揭犯罪情節衡之，實屬情輕法重，客觀上足以引起一般人之
    同情，顯有堪予憫恕之處，原審法院認即令處以此二年六月之刑度猶嫌過重，爰
    依刑法第五十九條規定酌減其刑。又其刑有加重及減輕，依法先加後減。原審判
    決適用刑事訴訟法第二百九十九條第一項前段，槍砲彈藥刀械管制條例第七條第
    四項、第十二條第四項，刑法第十一條前段、第三十條第二項、第四十七條、第
    五十五條、第五十九條、第四十二條第二項，罰金罰鍰提高標準條例第二條之規
    定，並審酌被告丁○○之素行、智識程度、犯罪之動機、幫助持有槍、彈之時間
    、對社會之危害性及其犯後態度等一切情狀，量處有期徒刑壹年伍月，併科罰金
    新台幣貳萬元，並就其所受罰金刑部分，諭知易服勞役之折算標準。且說明無宣
    告被告丁○○強制工作之必要。核其認事用法並無不當，量刑亦稱妥適，應予維
    持，被告丁○○上訴否認涉有幫助持有槍、彈犯行指摘原審判決不當，為無理由
    ，應予駁回。
四、據上論斷，應依刑事訴訟法第三百六十八條，判決如主文。
本案經檢察官丙○○到庭執行職務。
中      華      民      國      九十     年       八      月二十三  日
                                    臺灣高等法院臺中分院刑事第三庭
                                          審判長法  官  方  艤  駐
                                                法  官  劉  連  星
                                                法  官  胡  忠  文
右正本證明與原本無異。
如不服本判決應於收受送達後十日內向本院提出上訴書狀，其未敘述上訴之理由者並
得於提起上訴後十日內向本院補提理由書（均須按他造當事人之人數附繕本）。
                                                書記官  粘  銘  環
中      華      民      國      九十     年       八      月    二十四  日
附錄：本案論罪科刑法條全文
槍砲彈藥刀械管制條例第七條第一項、第四項
未經許可，製造、販賣或運輸火砲、肩射武器、機關槍、衝鋒槍、卡柄槍、自動步槍
、普通步槍、馬槍、手槍或各類砲彈炸彈、爆裂物者，處死刑、無期徒刑或七年以上
有期徒刑；處徒刑者，併科新台幣三千萬元以下罰金。
未經許可，持有、寄藏或意圖販賣而陳列第一項所列槍砲、彈藥者，處五年以上有期
徒刑，併科新臺幣一千萬元以下罰金。
槍砲彈藥刀械管制條例第十二條第四項
未經許可，持有、寄藏或意圖販賣而陳列子彈者，處五年以下有期徒刑，併科新臺幣
三百萬元以下罰金。
                                                                        Ｋ


司法院資訊處製作；財團法人民間司法改革基金會備份。
